【裁判字號】    90,交易,84
【裁判日期】    900622
【裁判案由】    過失傷害
【裁判全文】
臺灣板橋地方法院刑事判決                            九十年度交易字第八四號
    公  訴  人  臺灣板橋地方法院檢察署檢察官
    被      告  乙○○
右列被告因過失傷害案件，經檢察官提起公訴（八十九年度偵字第一五六二八號），
本院判決如左：
    主  文
乙○○因過失傷害人，處有期徒刑月，如易科罰金，以佰元折算壹日。
    事  實
一、乙○○於民國八十九年七月二日中午十二時許，駕駛車號ＧＵ─八五三二號自用
    小客車，沿臺北縣中和市路○○路二○二號前路邊停車，欲開啟車門時，理應注
    意行人、車輛並讓其先行，而依當時情形，又無不能注意之情事，竟疏於注意，
    貿然開啟車門，未注意左後方來車，適有甲○○於騎乘車號ＧＩＢ─四八五號重
    型機車於通過上址時，見狀閃避不及，當場撞上自用小客車左前車門及後視鏡，
    致人車倒地後，甲○○因而受有右脛腓骨骨折、左肩挫傷之傷害。
二、案經甲○○訴請臺灣板橋地方法院檢察署檢察官偵查起訴。
    理  由
一、訊據被告乙○○矢口否認右揭犯行，辯稱我在八十九年七月二日中午十二時許，
    駕駛小客車在中和市○○路二０二號前路邊停車，告訴人甲○○是有從我車後開
    過來，因我車後有一坑洞，告訴人甲○○為閃避坑洞，可能失去重心，撞到我的
    左車門下方，我當時有開車門一點點，不到五公分的小縫，我認為不是我開車門
    撞他的，而且告訴人當時懷孕車上載小孩及菜，所以告訴人可能心情不穩而失控
    撞到我的車云云（見本院九十年六月十五日審判筆錄）。查被告於警訊時自承於
    開啟車門時未發現後方有機車駛來，車門未全打開車門，就被機車衝撞等語（見
    八十九年度偵字第一五六二八號卷宗第五頁）；被告於偵查中改稱有發現告訴人
    之機車駛來，曾停止開門讓告訴人先行通過，是告訴人遇有坑洞所以失去重心而
    撞上云云（見八十九年度偵字第一五六二八號卷宗第二十四頁）；又被告於本院
    則稱因我車後有一坑洞，告訴人甲○○為閃避坑洞，可能失去重心，而且告訴人
    當時懷孕車上載小孩及菜，所以告訴人可能心情不穩而失控撞到我的車云云，前
    後所言相互予盾。惟查：右揭犯罪事實，業據告訴人甲○○指訴當時是我騎機車
    ，被告開車門撞到我，當時我並沒有心情不穩也沒有遇到坑洞之事實綦詳，復有
    警製道路交通事故調查報告表、照片、診斷證明書附卷可稽。又本件經送請臺灣
    省臺北縣區車輛行車事故鑑定委員會、臺灣省車輛行車事故覆議鑑定委員會鑑定
    結果均同此認定，有臺灣省臺北縣區車輛行車事故鑑定委員會八十九年十二月八
    日八九北行字第一八六九號函及臺灣省車輛行車事故覆議鑑定委員會九十年四月
    三十日府覆議字第九○○五八七號所附鑑定意見書各一份在卷可參。按車輛行駛
    時，於路邊停車，欲開啟車門時，應注意行人、車輛並讓其先行，道路交通安全
    規則第一百十二條第十五款前段定有明文。被告駕車自應注意上述道路交通安全
    規定，且依當時路狀，又無不能注意之情形，竟疏不注意為之，以致肇事，致人
    受傷，被告應有過失。且被告過失駕駛行為，與告訴人之受傷間，具有相當因果
    關係。被告乙○○所辯，顯係事後卸責之詞，不足採信，是其過失傷害犯行，堪
    以認定。
二、核被告乙○○所為，係犯刑法第二百八十四條第一項前段過失傷害罪。爰審酌被
    告乙○○過失之程度、犯罪所生之危害及犯罪後之態度等一切情狀，量處如主文
    所示之刑，又被告行為後，刑法第四十一條已於九十年一月十日公布施行，並於
    同年月十二日生效，其得易科罰金之罪已變更放寬為犯最重本刑為五年以下有期
    徒刑以下之刑之罪，比較新舊法，以新法較有利於被告，依刑法第二條第一項前
    段之規定，應適用裁判時之法律，爰依裁判時之修正後刑法第四十一條第一項前
    段規定諭知其易科罰金之折算標準，以資懲儆。
據上論斷，應依刑事訴訟法第二百九十九條第一項前段、刑法第二條第一項前段、第
二百八十四條第一項前段、第四十一條第一項前段、罰金罰鍰提高標準條例第一條前
段、第二條，判決如主文。
本案經檢察官葉志飛到庭執行職務。
中      華      民      國      九十      年      六      月  二十二    日
                              臺灣板橋地方法院交通法庭
                                      法  官  張谷輔
右正本證明與原本無異
如不服本判決應於送達後十日內向本院提出上訴狀
                                      書記官  羅麗娟
中      華      民      國      九十      年      六      月  二十二    日
附錄本案論罪科刑法條全文：
刑法第二百八十四條第一項：因過失傷害人者，處六月以下有期徒刑、拘役或五百元
以下罰金，致重傷者，處一年以下有期徒刑、拘役或五百元以下罰金。
第二項：從事業務之人，因業務上之過失傷害人者，處一年以下有期徒刑、拘役或一
千元以下罰金。致重傷者，處三年以下有期徒刑、拘役或二千元以下罰金。


司法院資訊處製作；財團法人民間司法改革基金會備份。
